【裁判字號】    89,小上,125
【裁判日期】    900516
【裁判案由】    侵權行為損害賠償
【裁判全文】
臺灣板橋地方法院民事判決  八十九年度小上字一二五號
     上  訴  人  甲○○
     訴訟代理人  乙○○
右當事人間請求侵權行為損害賠償事件，上訴人對於中華民國八十九年九月二十九日
本院板橋簡易庭八十九年度板小字第六八八號第一審判決不服，提起上訴，本院判決
如左：
    主      文
上訴駁回。
第二審訴訟費用由上訴人負擔。
    事      實
甲、上訴人方面：
一、聲明：
  （一）原判決關於命上訴人給付之金額超過新台幣二萬二千二百五十元部份及自民
        國八十九年二月二十五日起算按年息百分之五計算之利息部份均廢棄。
  （二）右開廢棄部分駁回被上訴人之訴。
二、陳述：除與原審宣示判決筆錄所載相同者，茲予以引用外，補稱：
  （一）被上訴人就係爭車輛因車禍損壞所提之估價單修復費用為五萬二千九百七十
        九元（鈑金一萬一千一百九十元、烤漆一萬一千一百九十元、零件二萬九千
        八百八十九元），上訴人因認上述修復費用不實遂請求原審法院送請台灣區
        汽車修理工業同業公會鑑定，嗣經鑑定結果為零件二萬三千八百零七元，工
        資為二萬三千元，合計四萬五千零七元。而原審認鑑定意見中零件費用部份
        業已扣除折舊，工資部分則無折舊問題。惟該係爭車輛業已使用七年，鑑定
        報告中零件卻只折舊六千零八十二元，且未載明就係依何種標準方式來計算
        折舊額，更何況該會根本無權計算折舊額，其鑑定報告並不合理。
  （二）依民法第一百九十六條規定請求賠償物被毀損所減少之價額得以修復費用為
        估定之標準，但已必要為限（例如︰修理材料以新品換舊品，應予折舊）參
        照最高法院七十七年度第九次民事庭會議決議，又依行政院所定之固定資產
        折舊率表，自小客車耐用年數為五年，每年以千分之三六九定率遞減法計算
        其折舊，是零件部分之費用扣除折舊後應為九百五十元，再加上台灣區汽車
        修理工業同業工會所鑑定之工資為二萬一千三百元，是被上訴人應只能受判
        決得到二萬二千二百五十元之賠償。
  （三）原審法院未依上開規定就被上訴人更換零件部分依法予以扣除折舊額，且依
        職權認該會業已扣除折舊卻未載明係依何種計算方式，係違反民事訴訟法第
        四百六十八條判決不適用法規或適用不當者為違背法令；又依同法第四百六
        十九條第六項判決不備理由或理由矛盾者其判決當然違背法令。是原審判決
        認事用法均有違背法令，請求廢棄原判決，如聲明所示。
三、證據：除爰用第一審證據外，另提出被上訴人所有ＡＦ─九七○五號自小客車車
    籍資料影本一份。
乙、被告方面：
一、聲明：如主文第一項所示。
二、陳述：除與原審宣示判決筆錄所載相同者，茲予以引用外，補稱：
  （一）被上訴人之車輛係因上訴人撞壞才須修車，上訴人自應負恢復原狀之責，所
        以無折舊之問題；當初要送請修理時又請上訴人前來會勘，但上訴人置之不
        理，等了一個月才送修且修了約二個星期，被上訴人確實花了五萬七千元修
        理費，所以不同意上訴人所說修理費有灌水之說法。
  （二）況台灣區汽車修理工業同業工會之鑑定報告已扣除折舊部分，且鑑定機關亦
        是上訴人所指定的，所以鑑定結果應無不實。
三、證據：援用第一審之立證方法。
    理      由
甲、程序方面：
    按對於小額程序之第一審判決之上訴，非以其違背法令為理由，不得為之，民事
    訴訟法第四百三十六條之二十四第二項定有明文。依同法第四百三十六條之三十
    二第二項準用同法第四百六十八條、第四百六十九條第一款至第五款之規定，判
    決不適用法規或適用不當，為違背法令；判決有同法第四百六十九條第一款至第
    五款情形之一者，為當然違背法令。是當事人對於小額程序之第一審判決提起上
    訴，如以判決有民事訴訟法第四百六十八條規定不適用法規或適用法規不當為理
    由者，其上訴狀或理由書應有具體之指摘，並揭示該法規之條項或其內容。若係
    成文法以外之法則，應揭示該法則之旨趣。倘為司法院解釋或最高法院之判例，
    則應揭示該判解之字號或其內容。又證書之記載縱屬可信，而據以確定事實，必
    該證書之記載或由其記載當然推理之結果，與其所確定之事實客觀上能相符合而
    後可，若缺此符合即屬背於論理法則，其確定事實，自不得謂非違法。此有最高
    法院七十年度台上字第三一四號及二十八年度上字第二二五Ｏ號判例可資參照。
    經查，本件上訴人主張原審判決未就被上訴人更換零件部分依法予以扣除折舊額
    ，且依職權認該會業已扣除折舊卻未載明係依何種計算方式，係違反民事訴訟法
    第四百六十八條判決不適用法規或適用不當者為違背法令，業已具體指摘原審判
    決違背法令之法條與其內容，自符合前開規定，其上訴應屬合法，合先敘明。
乙、得心證之理由：
一、被上訴人起訴主張上訴人於八十八年十一月十二日，駕駛車號六Ｌ－五五八號計
    程車，追撞被上訴人所駕駛之車號ＡＦ－九七０五號自用小客車，造成被上訴人
    所有自用小客車後半截均損毀，被上訴人所有之前開車輛經送修後，共支出修理
    費新台幣（下同）五萬七千元，爰依侵權行為之法律關係，請求上訴人賠償物因
    毀損所減損之價值五萬七千元及自八十八年十一月二十五日起至清償日止，按年
    息百分之五計算之利息等語。上訴人則以被上訴人之車損係其先撞到別人的車所
    造成，且被上訴人的車業已使用十年，也很老舊，零件需折舊，應按行政院公告
    之汽車耐用年限折舊表攤提折舊云云抗辯。
二、本件被上訴人主張其所有之車號ＡＦ－九七０五號自小客車，遭上訴人自後方追
    撞，上訴人應負肇事責任一事，業據提出台北市政府警察局交通警察大隊交通事
    故肇事原因初步分析研判表一紙在卷可稽，且為上訴人所不爭執，堪信為真實。
    從而被上訴人本於侵權行為之法律關係請求其小客車因此所減少之物之價值，核
    屬正當。
三、按因故意或過失，不法侵害他人之權利者，負損害賠償責任，又不法毀損他人之
    物者，應向被害人賠償其物因毀損所減少之價額，民法第一百八十四條第一項前
    段、第一百九十六條分別定有明文。次按物被毀損時，被害人除得依民法第一百
    九十六條請求賠償外，並不排除民法第二百十三條至第二百十五條之適用，依民
    法第一百九十六條請求賠償物被毀損所減少之價額，得以修復費用為估定之標準
    ，但以必要者為限（例如︰修理材料以新品換舊品，應予折舊），此有最高法院
    七十七年度第九次民事庭會議決議可資參照。被上訴人雖主張負損害賠償責任者
    ，應回復他人損害發生前之原狀，故不得按車輛之新舊程度折算修理費云云，惟
    查，損害賠償之基本原則，一方面在於填補被害人之損害，一方面亦同時禁止被
    害人因而得利；又物被毀損時，被害人依民法第一百九十六條請求賠償物被毀損
    所減少之價額，得以修復費用為估定之標準，但以必要者為限，依上開說明，關
    於更新零件部分，非屬必要部分自應予以扣除，是系爭修繕零件應認有折舊之必
    要，被上訴人主張不應折舊云云，尚難採酌。本件次應審究者為被上訴人所有之
    自用小客車所需必要之修復費用數額？本件被上訴人主張其所有自用小客車發生
    毀損後，支出修理費用五萬七千元之事實，雖提出南陽實業台北公司萬華服務廠
    估價單一份為證，惟經送台灣區汽車修理工業同業工會鑑定結果，認修理費以四
    萬五千零七元為合理，有該公會八十九年七月四日鑑定函一件在卷足憑，復且本
    院依職權再次函請該公會說明鑑定評估之細目及計算折舊額之標準，而該會於九
    十年一月十二日函覆說明如下：一、車牌ＡＦ－九七０五號自小客，購於八十一
    年七月，肇事時間為八十八年十一月，已使用七年多，照國產車輛鈑金部分使用
    已近最大年限，故零件之折舊以八折計算（因修理廠照實估價）。二、又排氣管
    、消音器等材料尚可整修不必換新，且本體為消耗品，自應予已折舊。此有該會
    九十年一月十二日區汽工（同）字第Ｏ一一二二號函附卷可參。是被上訴人主張
    修理費用四萬五千零七元及自支付命令送達翌日起按年息百分之五計算之利息，
    為有理由，逾此請求即屬無據。至上訴人雖辯稱車輛老舊應予已折舊，應依行政
    院公告之汽車耐用年限折舊表攤提折舊，否則即有判決不適用法規或適用不當為
    違背法令云云。惟查，所得稅法就固定資產之折舊雖定有平均法、定率遞減法、
    工作時間法三種計算方式及適用之順序（所得稅法施行細則第四十八條），然在
    損害賠償之案件中法院僅係援引該法所列之計算方式，以為新品換舊品時計算其
    折舊額之參考，非謂凡計算折舊額時均應依所得稅法之規定予以計算。故關於以
    新品換舊品之折舊額究應採用何種計算方式，法院自得依職權自由裁量。又法院
    依職權送請具有專業知識之客觀第三機關或第三人就具體個案所為之專家鑑定，
    以為裁判之參考，亦不失為一種調查證據之方法。而調查證據及認定事實為法院
    之職權，法院斟酌全部辯論意旨及證據之結果，對於不必要之證據方法，原可衡
    情捨棄，不受當事人請求之拘束。是法院自得依職權決定就應依何種標準或是否
    採信鑑定意見。況且，行政院公告之汽車耐用年限折舊表，其原係用於方便計算
    營利事業之資產估價，並非專供汽車修理工業收費或計算之標準，法院依職權認
    定折舊時固可參酌，然非謂其具有拘束法院之效力，是本件原審法院依職權自由
    心證採信具專業知識之台灣區汽車修理工業同業工會，就車損之修理費用做具體
    個案之認定，尚難謂有判決不適用法則或適用不當之情事。末查，上訴人於原審
    中自願繳費請求送請台灣區汽車修理工業同業工會為鑑定，且對於該會鑑定報告
    沒有意見，（見原審八十九年板小字第六八八號於八十九年九月二十二日之言詞
    辯論筆錄），是上訴人事後猶執前詞指摘該會就具體個案所為之鑑定報告不實，
    認應依行政院公告之汽車耐用年限折舊表來計算被上訴人車輛之修理費用，而認
    原審判決違背法令，尚非可採。從而，原審判命上訴人應給付被上訴人四萬五千
    一百零七元，及自八十九年二月二十五日起至清償日止之法定利息，並就此部分
    為假執行之宣告，並無不當，上訴意旨猶執陳詞，就此部分指摘原判決不當，求
    予廢棄改判，為無理由，應予駁回。
四、本件事證已臻明確，兩造其餘之攻擊防禦方法及主張舉證，核與判決基礎並無影
    響，爰不一一審酌，附此敘明。
五、據上論結，本件上訴為無理由，依民事訴訟法第四百三十六條之一第三項、第四
    百四十九條第一項、第七十八條，判決如主文。
中      華      民      國     九十     年     五     月      十六      日
                                臺灣板橋地方法院民事第一庭
~B審判長法  官  許  瑞  助
~B      法  官  張  紫  能
~B      法  官  許  瑞  東
右正本證明與原本無異
本判決不得上訴
中      華      民      國     九十     年     五     月      十六      日
~B      法院書記官  許慧禎


司法院資訊處製作；財團法人民間司法改革基金會備份。
